臺灣嘉義地方法院刑事裁定
110年度重訴字第2號
公  訴  人  臺灣嘉義地方檢察署檢察官
被      告  張善登



選任辯護人  賴一帆律師(法扶律師)
上列被告因殺人等案件，經檢察官提起公訴（110年度偵字第266
9號），本院裁定如下：
    主    文
張善登之羈押期間，自民國一一○年十月二十五日起延長羈押貳
月。
    理    由
一、按羈押被告，審判中不得逾3月，但有繼續羈押之必要者，
    得於期間未滿前，經法院依刑事訴訟法第101條或第101條之
    1之規定訊問被告後，以裁定延長之；延長羈押期間，審判
    中每次不得逾2月，刑事訴訟法第108條第1項及第5項分別定
    有明文。次按被告經法官訊問後，認為犯罪嫌疑重大，而其
    所犯為死刑、無期徒刑或最輕本刑為5年以上有期徒刑之罪
    ，有相當理由認為有逃亡、湮滅、偽造、變造證據或勾串共
    犯或證人之虞，非予羈押，顯難進行追訴、審判或執行者，
    或涉犯刑法第271條第1項之殺人罪或同法第277條第1項之傷
    害罪之嫌疑重大，有事實足認為有反覆實施同一犯罪之虞，
    有羈押之必要，均得羈押之，同法第101條第1項第3款、第1
    01條之1第1項第2款分別定有明文。而羈押之被告除有刑事
    訴訟法第114條各款所列情形之一，經具保聲請停止羈押不
    得駁回外，其他因犯罪經依法羈押之被告應否延長羈押或許
    可停止羈押，事實審法院本有斟酌訴訟進行程度及其他一切
    情事自由裁量之權，且所憑之基礎事實判斷，並不以嚴格證
    明為必要，其以自由證明即為已足，且觀諸刑事訴訟法第15
    9條第2項暨其立法理由，法院對於羈押處分之審酌，並不受
    傳聞法則之拘束，是縱屬傳聞證據，亦非不得據以為羈押與
    否之基礎。且按人身自由之干預，是否符合比例原則等內部
    性界限而具實質正當性之判斷，並非僅憑單一、抽象規定建
    立絕對之準據，而必須建立在「個案審查基礎」之上，審酌
    特定個案中已存在之具體狀況、干預手段之內容、所欲保障
    之利益與人身自由間之均衡維護定之。故法院對具體個案之
    強制處分，因具體案件之個別差異性而異其寬嚴之審查密度
    ，乃理所當然。基於憲法保障人民身體自由之意旨，刑事訴
    訟法第101條第1項第3款明定得執為羈押理由之被告所犯為
    死刑、無期徒刑或最輕本刑為5年以上有期徒刑等重罪之情
    形，固仍應有「相當理由」認被告有逃亡、滅證串供之虞，
    經斟酌命其具保、責付或限制住居等侵害較小之手段，均不
    足以確保審判或執行程序之順利進行，始得認有羈押之必要
    而予以羈押，然被告所犯為上開重罪且罪嫌重大者，既可預
    期判決之刑度既重，考量趨吉避凶、規避刑責之基本人性，
    衡情該被告為規避刑罰之執行而妨礙追訴、審判程序進行之
    可能性將顯然增加，國家刑罰權即有難以實現之危險，故審
    查此類案件被告羈押之實質正當性，關於被告是否有逃亡、
    滅證或串供之虞之認定標準，當較被告所犯非上開重罪而單
    純援引同條項第1款、第2款「有事實足認」被告有上開疑慮
    為羈押理由之案件寬鬆，故倘依社會通念為合理之判斷，可
    認犯重罪且嫌疑重大之被告具有逃亡、滅證、串供之相當可
    能性，即已該當「相當理由」之認定標準，不以「有事實足
    認」為必要，此有最高法院103年度台抗字第10號裁定意旨
    可參。
二、被告張善登前因涉犯刑法第271條第1項之殺人罪嫌、醫療法
    第106條第3項之對醫事人員施強暴之妨害執行醫療業務罪嫌
    ，經檢察官提起公訴並由法官訊問後，認其涉犯刑法第271
    條第1項殺人罪、醫療法第106條第3項妨害執行醫療業務罪
    之犯罪嫌疑均屬重大，又被告所涉犯殺人罪屬最輕本刑10年
    以上有期徒刑之罪，依照證人洪詩媛與被告之陳述，被告案
    發後疑有清洗雙手血跡之行為，而被告雖辯稱本案是基於正
    當防衛，但依偵查中將被告送請鑑定之報告指出被告於行為
    時是覺得佛祖表示「2人只能留1人」，則被告辯解是否可採
    實有疑義，是以被告事後疑有清洗雙手血跡及提出正當防衛
    之辯解而有避重就輕之情形，則有相當理由足認被告恐因涉
    犯本案殺人之重罪而誘發逃亡避責之可能性甚高。且本案被
    告疑因聽聞其他聲音而為本案殺人犯行，而其行為時並非全
    然欠缺辨識、控制行為之能力，以被告罹病狀態及被告自述
    本案發生緣由起因於細微爭執，被告即為本案犯行，以被告
    之生活環境、家庭、罹病狀態等，有事實足認其有反覆實施
    同一犯罪或其他相類暴力犯罪之虞，非予羈押，顯難進行審
    判或執行之程序，有羈押之必要，於民國110年5月25日裁定
    予以羈押，及裁定自110年8月25日起延長羈押2月。因被告
    之羈押期間即將屆滿，經法院訊問後，認： 
  ㈠被告就其於起訴書所載時間，在病房內對被害人張永來動手
    毆打、以被害人病床上之四角褲繞住被害人頸部後掛在病床
    欄杆上，而後被害人因此發生死亡結果等情，雖均供認在卷
    ，然矢口否認有何殺人、違反醫療法之犯行。但本案除有被
    告先前於警詢、偵訊中之供述、證人吳政憲、洪詩媛、蔣昀
    庭之證述、臺灣嘉義地方檢察署相驗筆錄、相驗屍體證明書
    、檢驗報告書、相驗照片、法務部法醫研究所解剖報告、被
    告與被害人病歷、嘉義基督教醫院精神鑑定報告書等在卷可
    參，足認被告涉犯刑法第271條第1項之殺人罪、醫療法第10
    6條第3項之妨害執行醫療業務罪，嫌疑均屬重大。
  ㈡被告本案涉犯殺人罪，屬法定最輕本刑5年以上有期徒刑之罪
    。另被告雖嗣後主張其是正當防衛，或主張其行為時意識不
    清，但被告就本案其動手之緣由，於警詢、偵查中所述並非
    一致，依照被告先前陳述及證人洪詩媛之證述，被告於案發
    後有清洗雙手血跡之舉動，且依證人張凃金霞、張琼美、凃
    人維於本院審理中之證述，參照卷附嘉義基督教醫院精神鑑
    定報告書、被告偵查中供述、嘉義基督教醫院110年8月6日
    戴德森字第1100800030號函，縱使可認被告行為時有因精神
    疾病而影響其辨識、控制行為之能力，但其程度僅為「顯著
    降低」，而非達到完全欠缺之程度。且被告聽聞「2人只能
    留1人」之聲音，復認為被害人為毒瘤、不能留而動手，是
    除可認被告涉犯殺人罪嫌疑重大，亦可佐證被告事後所為前
    述辯解是否可採，尚值存疑。以被告事後有清洗雙手血跡之
    舉，復提出前述存有疑慮之辯解，而有避重就輕之情形，以
    被告本案涉犯殺人重罪，有相當理由足認其恐因涉犯此一重
    罪而誘發逃亡避責之虞。
  ㈢又依被告偵查中之供述、嘉義基督教醫院精神鑑定報告書、
    嘉義基督教醫院110年8月6日戴德森字第1100800030號函與
    證人張凃金霞、張琼美、凃人維於本院審理中證述情節，被
    告本案於行為時，可能因其精神疾病致其辨識行為違法或控
    制行為之能力顯著降低，因此涉犯本案殺人、妨害執行醫療
    業務罪嫌等暴力犯罪。且再經上開醫院函覆本院被告是罹患
    「妄想型思覺失調症」，倘未有持續妥善藥物治療，復發率
    極高，足認有再犯或危害公共安全之虞。又被告本案犯行雖
    是可能於上開精神疾病狀態下所為，且其因本案遭羈押後有
    規律就診，但參酌卷附被告急診病歷，可知被告於110年2月
    22日下午經由家屬陪同至嘉義長庚紀念醫院門診，斯時醫師
    告知家屬如被告之狀況未改善，隔日再安排住院，惟被告之
    家屬擔心晚上回家後無法處理，而希望能讓被告提早住院（
    見警卷第62至68頁）。另依照被告於審理中自陳其遭羈押期
    間雖有規律回診、服藥，但仍存有幻聽之症狀，而證人張琼
    美、凃人維於本院審理時證述被告於110年2月22日對於前往
    嘉義長庚紀念醫院精神科門診或醫生於門診時建議住院等情
    均有所排斥，足認被告病識感不高。且參酌證人張凃金霞證
    述其與被告同住期間之互動情節，亦見被告之家屬未能高度
    確保被告不再有脫序行為，甚至類如本案殺人、強暴等暴力
    行為，被告之家庭支持系統並非完善。是以，以上開事證及
    被告生活環境、家庭、罹病狀態等綜合判斷，仍有事實足認
    其有反覆實施同一犯罪或其他相類暴力犯罪之虞。
  ㈣則被告本案涉犯殺人罪、妨害執行醫療業務罪之嫌疑重大，
    並有相當理由足認被告恐因涉犯此重罪而誘發逃亡避責之虞
    ，有事實足認其有反覆實施同一犯罪或其他相類暴力犯罪之
    虞。另參以縱使被告所述屬實，其僅因細故即涉嫌為本案犯
    行，而造成被害人死亡之嚴重結果，又本案業已審理終結之
    國家審判權及刑罰權之遂行等訴訟進行程度，認被告前述羈
    押之原因、必要性尚仍存在，且無從因命以其他侵害較小之
    手段而有所明顯減低，仍有予以繼續羈押之必要，爰裁定自
    110年10月25日起延長羈押2月。
四、爰依刑事訴訟法第108條第1項之規定裁定如主文。
中　　華　　民　　國　　110 　年　　10　　月　　12　　日
                  刑事第五庭  審判長法　官  張志偉
                                    法  官  余珈瑢
                                    法  官　郭振杰
上列正本證明與原本無異。
如不服本裁定，應於裁定送達後5日內向本院提出抗告狀（應附
繕本）。
中　　華　　民　　國　　110 　年　　10　　月　　12　　日
                                    書記官  張茗翔